最高法院刑事判決　　　　　　九十四年度台上字第一九二七號
　　上　訴　人　甲○○
　　　　　　　　　　　　甲寮7.
　　　　　　　　　　　　送達代收人：金學坪律師
上列上訴人因違反毒品危害防制條例案件，不服台灣高等法院中
華民國九十一年五月三十日第二審判決（八十九年度上訴字第三
八四六號；起訴案號：台灣桃園地方法院檢察署八十九年度偵字
第七四八二號），提起上訴，本院判決如下：
    主  文
原判決撤銷，發回台灣高等法院。
    理  由
本件原判決認定上訴人甲○○基於販賣化學合成麻醉藥品安非他
命牟利之概括犯意，先於民國八十七年三月初，因向巫桂芳借款
新台幣（下同）四千元無力償還，乃在台北市○○區○○路某泡
沫紅茶店，將安非他命交予巫桂芳，以抵償前開借款；又於八十
七年三月底，在台北市○○區○○路「紫陽加油站」，賣三千元
之安非他命予巫桂芳。同年五月十三日警方查獲李弘吉持有安非
他命，進而查獲欲向其購買安非他命之巫桂芳，巫桂芳乃配合警
方聯絡上訴人，約定於八十七年五月十四日凌晨一時許，在台北
縣永和市秀朗國小旁，向上訴人買價值三千元之安非他命一包，
上訴人應允，然因上訴人手邊一時缺貨，乃空手赴約，為警逮獲
而販賣未遂等情。因而撤銷第一審科刑判決，仍適用累犯，論處
上訴人非法販賣化學合成麻醉藥品罪刑，固非無見。
惟查：(一)科刑之判決書，對於犯罪事實必須詳加認定，而後於理
由內敘明其認定犯罪事實所憑之證據，及其認定之理由，方足以
資論罪科刑。倘事實欄已有敘及，而理由內未加說明，即有理由
不備之違法。原判決事實欄記載上訴人基於販賣化學合成麻醉藥
品安非他命牟利之概括犯意，連續販賣安非他命予巫桂芳（二次
既遂、一次未遂）。並未於理由內說明如何認定上訴人藉以獲利
，自有判決不備理由之違法。(二)審理事實之法院，對於案內一切
證據，除認為不必要者外，均應詳為調查，然後基於調查所得之
心證以為判斷之基礎，故證據雖已調查，而尚有其他必要部分並
未調查，仍難遽為被告有利或不利之認定。原審依證人巫桂芳於
警詢、偵查所為證述及證人李弘吉於警詢之陳述，認定上訴人以
李弘吉所使用0000000000號行動電話與巫桂芳聯絡買
賣安非他命事宜。惟：證人巫桂芳於警詢陳稱「我前後向綽號『
小君』購買了三次。第一次是八十七年二月底，在內湖區○○路
旁，第二次是八十七年三月，在忠孝東路、基隆路口，第三次是
八十七年四月底，在內湖區○○路旁，每次新台幣三千元或四千
元不等」（偵九八八九號影印卷第十頁反面）；偵查中證稱「第
一次在八十七年三月初，在北市○○區○○路一０七號我公司，
周女向我借四千元，後隔幾天沒錢還我，就拿安非他命抵債，在
內湖文德路一泡沫紅茶店拿安非他命給我。第二次是八十七年三
月底，同樣在文德路紫陽加油站，向周女買了三千元，第三次是
八十七年四月底，在北市○○○路、基隆路口，我向周女買了兩
千元」（同上卷第三八頁反面、第三九頁）。是證人巫桂芳就上
訴人如何販賣安非他命地點、金額與方法之陳述，前後並非一致
。而證人李弘吉於警詢中陳稱「（你與巫桂芳及甲○○如何聯絡
？如何得知巫桂芳呼叫器號碼）我與他二人是以行動電話及呼叫
器聯絡。我的行動電話是0000000000號，巫桂芳的呼
叫器是0000000000號，甲○○的呼叫器是00000
0000號。我會知道巫桂芳的呼叫器號碼，是因為甲○○曾經
借我的行動電話與巫桂芳連繫買賣安非他命的事」（同上卷第七
頁）；於台灣台北地方法院審理其所犯違反麻醉藥品條例案件時
，則供稱「甲○○曾經欠我錢，所以他就拿一條鍊子給我去當。
周又稱鍊子是『佳佳』的。後來恰巧巫桂芳打我行動電話要找楊
先生，就是周的男友。因為他的男友曾用我的電話call巫桂芳。
所以巫以為這支電話是周的」（原審(一)卷第一０六頁）。就何人
以其使用之行動電話與巫桂芳聯絡，證人李弘吉所為陳述，前後
亦不相符。上訴人雖於偵查中供稱「若巫女要安，請我幫忙調貨
給他。我共幫巫女調了兩次安非他命，一次在泡沫紅茶店，一次
在加油站。巫女所言第三次在忠孝東路、基隆路口。我並沒有賣
」（同上卷第三九頁反面），亦非承認曾以安非他命抵償債務或
販賣安非他命。上訴人於原審迭次聲請傳喚李弘吉、巫桂芳對質
，及證明伊未曾使用李弘吉行動電話（原審(一)卷第六二頁反面、
第一二八頁反面；(二)卷第十四、三十、一一一頁）。原審未就證
人巫桂芳、李弘吉陳述前後不符之處調查釐清，又未傳喚李弘吉
，且憑證人李弘吉未經具結擔保真實之警詢筆錄，認無傳喚證人
巫桂芳之必要，自有調查未盡與理由不備之違法。以上或為上訴
意旨所指摘，或屬本院得依職權調查之事項，應認原判決有撤銷
發回更審之原因。又原判決不另諭知上訴人無罪部分，本乎審判
不可分原則，應併予撤銷發回，附此敘明。
據上論結，應依刑事訴訟法第三百九十七條、第四百零一條，判
決如主文。
中　　華　　民　　國　九十四　年　　四　　月　 十五 　日
                      最高法院刑事第十一庭
                          審判長法官  洪　清　江
                                法官  石　木　欽
                                法官  李　伯　道
                                法官  韓　金　秀
                                法官  林　勤　純
      本件正本證明與原本無異
                                      書  記  官
中　　華　　民　　國　九十四　年　　四　　月　二十二　日
                                                      Ｃ
